臺灣臺東地方法院刑事判決
109年度訴字第166號
公  訴  人  臺灣臺東地方檢察署檢察官
被      告  賴國榮



上列被告因違反廢棄物清理法等案件，經檢察官提起公訴（108
年度偵字第1257號），當事人雙方合意且被告認罪，由檢察官聲
請改依協商程序而為判決，本院合議庭裁定由受命法官獨任進行
認罪協商程序，判決如下：
    主      文
賴國榮犯廢棄物清理法第四十六條第四款之非法清理廢棄物罪，
處有期徒刑壹年。緩刑貳年，並應依本院一一○年度附民字第四
十三號和解筆錄所載內容支付財產上損害賠償。
    事實及理由
一、犯罪事實：
    緣賴國榮欲向林參天承租其自地主張清隆所租得（租賃期間
    ：民國101年5月15日至106年5月15日）、座落臺東縣○○市○○
    段0000○0000○0地號之土地（下合稱本案土地），以堆置己
    身所從事拆除工程所生之事業廢棄物，惟為林參天所拒絕；
    詎賴國榮竟基於非法清理廢棄物、竊佔之犯意，未申領有何
    廢棄物清除許可文件，亦未得林參天、張清隆之同意，即自
    106年3月間某日起，至108年2月間某日止，接續指示不知情
    之人，駕駛不詳車牌號碼之工程車，將廢木材、廢塑膠、廢
    家電（冰箱）、廢鐵片、廢棄車輛及營建混合物（磚塊、混
    凝土塊、沙土石等建築廢棄物）等事業廢棄物，載運至本案
    土地堆置，進而占用本案土地面積合計達224.2平方公尺。
二、證據名稱：
（一）被告賴國榮於警詢、偵查中及本院準備程序時之供述。
（二）證人即告訴人林參天、張清隆各於警詢、偵查中之證述。
（三）台東縣環境保護局環保報案中心備用（緊急）陳情案件處
      理管制單、台東縣環境保護局會勘紀錄單各1份。
（四）土地租賃契約書1份。
（五）臺灣臺東地方檢察署現場履勘筆錄1份。
（六）臺東縣環境保護局108年7月10日環稽字第1080028353號函
      1份。
（七）臺東縣臺東地政事務所108年6月20日東地所測量字第1080
      004082號函（暨所附土地登記公務用謄本、台東地政事務
      所土地複丈成果圖）1份。
（八）刑案現場照片29張。
三、本件經檢察官與被告於審判外達成協商之合意，且被告已認
    罪，合意內容如下：被告犯廢棄物清理法第46條第4款之罪
    ，處有期徒刑1年；緩刑2年，並應依和解筆錄所載內容支付
    財產上損害賠償。經查，上開協商合意並無刑事訴訟法第45
    5條之4第1項所列不得為協商判決之情形，檢察官既聲請改
    依協商程序而為判決，本院爰不經言詞辯論，於協商合意範
    圍內為判決。
四、應適用之法條：
    刑事訴訟法第455條之2第1項、第455條之4第2項、第455條
    之8，廢棄物清理法第46條第4款，刑法第11條本文、第320
    條第2項、第55條、第74條第1項第2款、第2項第3款。
五、附記事項：
（一）按廢棄物清理法第46條第4款規定之構成要件行為，計有
      「貯存」、「清除」及「處理」三種態樣，適用上不容混
      淆；其中所謂「貯存」，指事業廢棄物於清除、處理前，
      放置於特定地點或貯存容器、設施內之行為；而「清除」
      ，係指事業廢棄物之收集、運輸行為；至於「處理」，則
      包含：1、中間處理：指事業廢棄物在最終處置或再利用
      前，以物理、化學、生物、熱處理或其他處理方法，改變
      其物理、化學生物特性或成分，達成分離、減積、去毒、
      固化或穩定之行為；2、最終處置：指衛生掩埋、封閉掩
      埋、安定掩埋或海洋棄置事業廢棄物之行為；3、再利用
      ：指事業產生之事業廢棄物自行、販賣、轉讓或委託做為
      原料、材料、燃料、填土或其他經中央目的事業主管機關
      認定之用途行為，並應符合其規定者，事業廢棄物貯存清
      除處理方法及設施標準第2條第1款、第2款、第3款各定有
      明文。查被告本件係接續利用他人將事業廢棄物載運至本
      案土地堆置，此經本院認定在前，是揆諸前開規定，其所
      為係短期內無後續處理作業之收集、運輸，核屬「清除」
      ，當至為灼然。
（二）次查被告客觀上固有多次指示他人將事業廢棄物載運至本
      案土地堆置，進而占用本案土地之多數行為舉止存在，然
      其本件目的係為己身所從事拆除工程之順遂，主觀上尚得
      認係出於單一行為決意，且各該行為具有同一性，而堆置
      事業廢棄物、占用之地點復屬同一，所侵害之法益亦係相
      同，則該等行為之獨立性應屬薄弱，在刑法評價上，自俱
      以視為數個舉動之接續施行，合為包括之一行為予以評價
      ，較為合理，皆屬接續犯。
（三）再被告本件所犯非法清理廢棄物、竊佔罪，係屬一行為觸
      犯數罪名之想像競合犯，依刑法第55條規定，應從較重之
      非法清理廢棄物處斷。
（四）另查被告在本案土地堆置事業廢棄物，係利用不知情之人
      所為乙情，業經本院認定在前，是其係屬間接正犯。
（五）又查被告前固因詐欺案件，經法院科處罪刑確定，應執行
      有期徒刑2年5月（徒刑期間：81年12月8日至84年1月27日
      ），嗣於83年2月8日縮短刑期假釋出監並付保護管束，期
      滿未經撤銷，視為執行完畢，有臺灣高等法院被告前案紀
      錄表1份在卷可考，惟該案執行完畢後，迄至被告為本件
      犯行時，業時逾5年，已合於刑法第74條第1項第2款所定
      之緩刑宣告前提要件，爰依該款、同條第2項第3款規定，
      暨檢察官與被告之協商合意，宣告緩刑如主文所示之期間
      ，並命其應依本院110年度附民字第43號和解筆錄所載內
      容支付財產上損害賠償。
（六）末查被告因本件犯行，獲有無償占用本案土地以堆置事業
      廢棄物之財產上利益，核屬「犯罪所得」，依刑法第38條
      之1第1項本文、第3項規定，原應宣告沒收之，並於全部
      或一部不能沒收或不宜執行沒收時，追徵其價額；惟考諸
      刑事訴訟法第455條之2第1項第1款規定，「沒收」亦屬得
      予協商之事項，且被告既均已與證人林參天、張清隆於本
      院和解成立，有和解筆錄1份在卷可參，倘再就該「犯罪
      所得」併予宣告沒收、追徵，自不無過苛之虞，爰依刑法
      第38條之2第2項規定，暨檢察官與被告之協商合意，不為
      沒收、追徵之宣告。　
六、本判決除有刑事訴訟法第455條之4第1項第1款、第2款、第4
    款、第6款、第7款所定情形之一，或違反同條第2項之規定
    者外，不得上訴。
七、如不服本判決，且有前述得上訴之事由者，得自判決送達之
    日起20日內，向本院提出上訴書狀（應敘述具體理由，並按
    他造當事人之人數，提出繕本），上訴於第二審法院。
本案經檢察官謝慧中提起公訴，檢察官莊琇棋到庭執行職務。
中　　華　　民　　國　　110 　年　　4 　　月　　16　　日
                  刑事第一庭  法　官  陳偉達
以上正本係照原本作成。　　　　　　　　　
本件原則不得上訴。
                              書記官  楊茗瑋
中　　華　　民　　國　　110 　年　　4 　　月　　19　　日
附錄本件論罪科刑法條：
廢棄物清理法第46條第4款：
有下列情形之一者，處1年以上5年以下有期徒刑，得併科新臺幣
1,500萬元以下罰金：
四、未依第41條第1項規定領有廢棄物清除、處理許可文件，從
    事廢棄物貯存、清除、處理，或未依廢棄物清除、處理許可
    文件內容貯存、清除、處理廢棄物。
刑法第320條第2項：
意圖為自己或第三人不法之利益，而竊佔他人之不動產者，依前
項之規定處斷。